臺灣新北地方法院民事裁定
111年度消債更字第103號
聲  請  人  倪千嵐  



代  理  人  趙友貿律師（法律扶助律師）
上列當事人因消費者債務清理事件，聲請更生，本院裁定如下：
    主  文
聲請人倪千嵐自中華民國一一一年八月十二日上午十一時起開始
更生程序。
命司法事務官進行本件更生程序。
    理  由
一、按債務人不能清償債務或有不能清償之虞者，得依本條例所
    定更生或清算程序，清理其債務。本條例所稱消費者，係指
    5年內未從事營業活動或從事小規模營業活動之自然人。債
    務人無擔保或無優先權之本金及利息債務總額未逾新臺幣（
    下同）1,200萬元者，於法院裁定開始清算程序或宣告破產
    前，得向法院聲請更生，消費者債務清理條例（下稱消債條
    例）第3條、第2條第1項、第42條第1項分別定有明文。又債
    務人對於金融機構負債務者，在聲請更生或清算前，應向最
    大債權金融機構請求協商債務清償方案，或向其住、居所地
    之法院或鄉、鎮、市、區調解委員會聲請債務清理之調解，
    亦為消債條例第151條第1項所明定。另法院開始更生程序之
    裁定，應載明其年、月、日、時，並即時發生效力。法院裁
    定開始更生或清算程序後，得命司法事務官行更生或清算程
    序，消債條例第45條第1項、第16條第1項前段亦分別著有明
    文。
二、本件聲請意旨略以：聲請人無力清償債務，致前置調解不成
    立，有不能清償債務之情事，爰依法聲請裁定准予更生等語
    。
三、本院之判斷：
  ㈠聲請人積欠債權人臺灣中小企業銀行、滙豐（台灣）商業銀
    行無擔保或無優先權債務6,446,873元，另積欠債權人勞動
    部勞工保險局無擔保或無優先權債務18,425元，業據前揭債
    權人陳報在卷（見調解卷第90頁、第375頁），尚積欠民間
    債權人債務，未逾1,200萬元，於法相合。
　㈡聲請人曾向法院聲請債務清理調解，惟調解不成立，業經本
    院依職權調取相關調解卷宗核閱無訛，是本件更生聲請可否
    准許，所應審究者為其現況有無不能清償債務或有不能清償
    之虞等情事。
　㈢聲請人名下除車牌號碼00-0000號自用小客車（民國90年2月
    出廠）、車牌號碼000-000號普通重型機車（92年3月出廠）
    外，別無其他無不動產、動產、金融商品之投資，有稅務電
    子閘門財產所得調件明細表、車號查詢汽機車車籍資料、汽
    車行車執照、機車新領牌照登記書、集保戶往來參加人明細
    資料表（含帳號）、保管帳戶客戶餘額表、客戶存券異動明
    細表、投資人於各專戶無資料明細表、投資人於清算交割銀
    行未開戶明細表可按（見本院卷第47頁至第52頁、第75頁、
    第125頁至第131頁、第393頁）。又聲請人為要保人之有效
    保單，有3筆有解約金各114,470元、140,850元、2,041元，
    有中華民國人壽保險商業同業公會保險業通報作業資訊系統
    資料查詢結果表、南山人壽解約金一覽表、遠雄人壽保險契
    約一覽表及批註書可考（見本院卷第147頁至第150頁）。
　㈣聲請人110年12月9日至111年3月領取美晟生計有限公司薪資2
    8,417元、29,736元、37,012元、14,596元（見本院卷第134
    頁、第157頁）；111年1月領取宇力威股份有限公司薪資1,5
    00元（見本院卷第155頁）；110年12月14日至111年6月6日
    領取維新康有限公司薪資5,399元、420元、2,460元（見本
    院卷第156頁）；111年3月4日至111年4月12日領有健禕實業
    有限公司薪資2,480元、27,303元、12,777元、6,137元（見
    本院卷第134頁），合計168,237元，應認聲請人平均每月可
    支配處分之收入為28,040元（計算式：168,237元6，元以
    下四捨五入）。
　㈤按債務人必要生活費用，以最近1年衛生福利部或直轄市政府
    所公告當地區每人每月最低生活費1.2倍定之。債務人聲請
    更生或清算時所提財產及收入狀況說明書，其表明每月必要
    支出之數額，與本條例第64條之2第1項、第2項規定之認定
    標準相符者，毋庸記載原因、種類及提出證明文件，消債條
    例第64條之2第1項及消債條例施行細則第21條之1第3項分別
    定有明文。參以111年度新北市每人每月最低生活費用15,80
    0元，依此每人每月生活所必需之費用應為18,960元，而聲
    請人主張其個人每月必要生活費用共25,588元，考量目前社
    會經濟消費情形，及聲請人所欠債務非微，理應撙節開支，
    認聲請人每月必要生活費用在18,960元之範圍內為可採。又
    受扶養權利者，以不能維持生活而無謀生能力者為限。前項
    無謀生能力之限制，於直系血親尊親屬，不適用之，民法第
    1117條定有明文。受扶養者之必要生活費用，準用消債條例
    第1項規定計算基準數額，並依債務人依法應負擔扶養義務
    之比例認定之，為消債條例第64條之2第2項所明定。聲請人
    母親為36年8月出生，名下有房屋1筆及基地2筆，110年度無
    所得，有戶籍謄本、稅務電子閘門財產所得調件明細表可稽
    （見本院卷第309頁、第351頁至第359頁），而該房地為聲
    請人母親住所，非可實際用以支應生活費而供維持生活，依
    聲請人母親之收入、財產狀況，應不能以自己之財產維持生
    活，而屬民法第1117條之受扶養權利人，而聲請人母親之扶
    養義務人有2人，則聲請人主張每月需負擔母親扶養費6,665
    元為可採。
　㈥依聲請人現況之財產、信用、勞力、收支狀況等清償能力綜
    合判斷，其每月可支配處分之收入為28,040元，扣除每月必
    要支出18,960元及應負擔之扶養費6,665元後，僅餘2,415元
    ，與聲請人上述無擔保或無優先權債務總額相較，堪認聲請
    人目前客觀上處於欠缺清償能力而不足以清償其無擔保或無
    優先權債務之經濟狀態，符合消債條例第3條所定債務人不
    能清償債務或有不能清償之虞之要件。
四、綜上所述，本件聲請人為一般消費者，其所負無擔保或無優
    先權債務未逾1,200萬元，而有不能清償債務之情事，且未
    經法院裁定開始清算程序或宣告破產，復查無消債條例第6
    條第3項、第8條或第46條各款所定駁回更生聲請之事由存在
    ，則聲請人聲請更生，洵屬有據，應予准許，爰裁定如主文
    ，並命司法事務官進行本件更生程序。至於聲請人於更生程
    序開始後，應另提出足以為債權人會議可決或經法院認為公
    允之更生方案以供採擇，俾免更生程序進行至依消債條例第
    61條規定應行清算之程度，附此敘明。
五、依消債條例第11條第1項、第45條第1項、第16條第1項，裁
    定如主文。
中　　華　　民　　國　　111 　年　　8 　　月　　12　　日
                  民事第六庭  法　官　陳佳君
以上正本係照原本作成。　　　　　　　
本件不得抗告。
本裁定已於111年8月12日上午11時公告。　　　　　　　　
中　　華　　民　　國　　111 　年　　8 　　月　　12　　日
                              書記官  李淑卿